臺灣新北地方法院刑事判決　　　　　　110年度審訴字第696號
公　訴　人　臺灣新北地方檢察署檢察官
被　　　告　吳泓潁




上列被告因詐欺案件，經檢察官提起公訴（110 年度偵字第8698
號、第17576 號），被告於準備程序中就被訴事實為有罪之陳述
，經本院合議庭裁定改以簡式審判程序審理，判決如下：
    主  文
丙○○犯三人以上共同詐欺取財罪，處有期徒刑壹年。未扣案之
犯罪所得新臺幣參仟元沒收，於全部或一部不能沒收或不宜執行
沒收時，追徵其價額。扣案之IPHONE手機壹支（含SIM 卡壹張）
沒收。
    事實及理由
一、本案犯罪事實及證據，除證據部分補充「被告丙○○於本院
    準備程序、審理時之自白」外，餘均引用如附件檢察官起訴
    書之記載。
二、論罪科刑：
  ㈠觀諸本案詐欺犯罪型態，係由多人縝密分工方能完成之集團
    性犯罪，包括李俊安、指示被告收取人頭帳戶者、向告訴人
    丁○○、戊○○、甲○○實行詐術者，使告訴人乙○○交寄
    金融機構帳戶資料者，復加上被告自己，犯案人數至少三人
    以上，被告對上開事實亦不爭執。是核被告所為，係犯刑法
    第339 條之4 第1 項第2 款之三人以上共同犯詐欺取財罪。
    又被告與李俊安及其他真實姓名年籍不詳之詐欺集團成員間
    （無證據證明有未成年人），就本案犯行有犯意聯絡及行為
    分擔，應論以共同正犯。
  ㈡被告前因①施用毒品案件，經本院以106 年度簡字第3842號
    判決判處有期徒刑4 月（共2 罪），應執行有期徒刑7 月確
    定；又因②施用毒品案件，經本院以106 年度簡字第6174號
    判決判處有期徒刑4 月確定，上開2 罪，復經本院以107 年
    度聲字第1533號裁定應執行有期徒刑10月確定，再與另案毒
    品殘刑5 月又22日、拘役80日、罰金易服勞役3 日接續執行
    ，於民國108 年3 月13日縮刑期滿執行完畢，此有臺灣高等
    法院被告前案紀錄表在卷可佐，是被告受徒刑之執行完畢，
    5 年以內故意再犯本案有期徒刑以上之罪，為累犯，依司法
    院釋字第775 號解釋所示，為避免發生罪刑不相當之情形，
    法院就該個案依該解釋意旨，裁量是否加重最低本刑。考量
    被告上開構成累犯之犯罪紀錄，與本案所犯之罪名、犯罪手
    法均不相同，亦無關聯性，不足認被告對刑罰有反應力薄弱
    之情事，如適用刑法第47條累犯加重其刑之規定，尚與憲法
    罪刑相當原則、比例原則有違，故不依刑法第47條規定加重
    其刑。
  ㈢爰審酌被告正值青壯，不思循正當途徑獲取所需，竟擔任俗
    稱詐欺集團取簿手工作，率爾共同為本案犯行，致告訴人4
    人受騙而分別交付金融機構帳戶及財物，所為應予非難，惟
    念被告犯後坦承犯行，態度尚可，然迄未能與告訴人4 人達
    成和解或賠償損害，兼衡個人戶籍資料查詢結果註記被告高
    職肄業之教育程度、於警詢中自陳勉持之家庭經濟狀況、素
    行、犯罪之動機、目的、手段、共同犯罪之參與程度、告訴
    人4 人所受損害，被告所獲利益等一切情狀，量處如主文所
    示之刑。
三、沒收：
  ㈠按犯罪所得，屬於犯罪行為人者，沒收之。前2 項之沒收，
    於全部或一部不能沒收或不宜執行沒收時，追徵其價額，刑
    法第38條之1 第1 項、第3 項分別定有明文。查被告參與本
    案詐欺犯行，從中獲取之報酬為新臺幣3,000 元，業據被告
    於本院中陳明於卷，然此部分並未扣案，為避免被告無端坐
    享犯罪所得，且經核本案情節，宣告沒收並無過苛之虞，是
    以上開犯罪所得，亦應依上開規定宣告沒收，於全部或一部
    不能沒收或不宜執行沒收時，追徵其價額。
  ㈡扣案之IPHONE手機1 支（含SIM 卡1 張）為被告所有，供本
    件詐欺犯行所使用，業經被告於本院中坦認，爰依刑法第38
    條第2 項之前段規定，宣告沒收。
據上論斷，應依刑事訴訟法第273 條之1 第1 項、第299 條第1
項前段、第310 條之2 、第454 條第2 項，判決如主文。
本案經檢察官鄭心慈偵查起訴，由檢察官宋有容到庭執行職務。
中    華    民    國   110    年    10    月   29     日
                  刑事第二十三庭  法  官  龔書安
上列正本證明與原本無異。
如不服本判決，應於判決送達後20日內敘明上訴理由，向本院提
出上訴狀（應附繕本），上訴於臺灣高等法院。其未敘述上訴理
由者，應於上訴期間屆滿後20日內向本院補提理由書「切勿逕送
上級法院」。
                                  書記官  石秉弘
中    華    民    國   110    年    10    月    29    日
附錄本案論罪科刑法條全文：
中華民國刑法第339 條之4
犯第339 條詐欺罪而有下列情形之一者，處1 年以上7 年以下有
期徒刑，得併科1 百萬元以下罰金：
一、冒用政府機關或公務員名義犯之。
二、三人以上共同犯之。
三、以廣播電視、電子通訊、網際網路或其他媒體等傳播工具，
    對公眾散布而犯之。
前項之未遂犯罰之。
---------------------------------------------------------
附件：
臺灣新北地方檢察署檢察官起訴書
                                    110年度偵字第8698號
                                    110年度偵字第17576號
    被      告  丙○○  男  26歲（民國00年0月00日生）
                        住新北市○○區○○街000巷00號2樓
                        居臺中市○○區○○路000號
                        國民身分證統一編號：Z000000000號
上列被告因詐欺案件，已經偵查終結，認應提起公訴，茲將犯罪
事實及證據並所犯法條分敘如下：
        犯罪事實
一、丙○○與李俊安、真實姓名年籍不詳、通訊軟體LINE暱稱「
    蔡專員」及其他擔任機房端工作之人組成詐騙集團，共同意
    圖為自己不法之所有，基於3 人以上詐欺取財之犯意聯絡，
    先由機房端詐騙集團成員於民國109 年9 月28日16時許致電
    乙○○（所涉幫助詐欺部分，業經本署檢察官為不起訴處分
    ），佯稱欲借款須提供證件及銀行帳戶云云，致乙○○陷於
    錯誤，分別於109 年9 月29日13時許、109 年10月1 日23時
    許，在新北市○○區○○路000 號之6 全家超商三峽大同店
    ，將其名下之台新銀行帳號00000000000000號帳戶、郵局帳
    號00000000000000號帳戶存摺、提款卡，交付予駕駛車牌號
    碼000-0000號自用小客車前來取簿之丙○○，丙○○再依「
    蔡專員」之指示，將上開台新銀行、郵局帳戶放置在新北市
    ○○區○○路0 段00號B1家樂福板橋店置物櫃內。嗣由機房
    端詐騙集團成員於109 年10月5 日，聯繫附表所示之人並施
    用附表所示詐術，致渠等陷於錯誤而於附表所示匯款時間，
    匯款附表所示金額至上開郵局帳戶，隨即由李俊安（所涉詐
    欺部分，業經本署檢察官起訴）持上開郵局帳戶提款卡，在
    新北市永和區將附表所示款項提領一空。丙○○因而獲得新
    臺幣（下同）3,000 元之報酬。
二、案經乙○○、丁○○、戊○○、甲○○訴由新北市政府警察
    局三峽分局報告偵辦。
        證據並所犯法條
一、證據清單及待證事實：
┌──┬───────────┬───────────┐
│編號│證據名稱              │待證事實              │
├──┼───────────┼───────────┤
│1   │被告丙○○於警詢及偵查│承認於駕駛上開車輛於前│
│    │中之供述              │揭時地分別收取上開台新│
│    │                      │銀行、郵局帳戶存摺及提│
│    │                      │款卡，並獲有報酬之事實│
│    │                      │。                    │
├──┼───────────┼───────────┤
│2   │告訴人乙○○、丁○○、│全部犯罪事實。        │
│    │戊○○、甲○○（下稱告│                      │
│    │訴人乙○○等人）於警詢│                      │
│    │之指訴                │                      │
├──┼───────────┼───────────┤
│3   │內政部警政署反詐騙諮詢│告訴人乙○○等人於前揭│
│    │專線紀錄表、告訴人江明│時、地遭詐騙，而交出上│
│    │寬等人提供之通訊軟體對│開台新銀行、郵局帳戶或│
│    │話紀錄、匯款明細各1 份│匯款至附表所示帳戶之事│
│    │                      │實。                  │
├──┼───────────┼───────────┤
│4   │被告使用之手機號碼通聯│被告駕駛上開車輛於前揭│
│    │調閱查詢單及基地台位址│時地收取上開台新銀行、│
│    │查詢結果、現場監視器錄│郵局帳戶存摺及提款卡事│
│    │影畫面翻拍照片1 份    │實。                  │
├──┼───────────┼───────────┤                        
│5   │上開郵局帳戶之開戶人資│告訴人丁○○、戊○○、│
│    │料及交易明細1 份      │甲○○遭詐騙而匯款至上│
│    │                      │開郵局帳戶，隨即遭提領│
│    │                      │一空之事實。          │
└──┴───────────┴───────────┘
二、核被告所為，係犯刑法第339 條之4 第1 項第2 款三人以上
    共同犯詐欺取財罪嫌。被告與李俊安及其他不詳詐騙集團成
    員間，有犯意聯絡及行為分擔，請論以共同正犯。被告之犯
    罪所得，請依刑法第38條之1 第1 項前段、第3 項規定，宣
    告共同沒收，於全部或一部不能沒收或不宜執行沒收時，追
    徵其價額。
三、依刑事訴訟法第251條第1項提起公訴。
    此  致
臺灣新北地方法院
中    華    民    國   110    年    5     月    14    日
                              檢  察  官  鄭心慈
以上正本證明與原本無異        
中    華    民    國   110    年    6     月    2     日
                              書  記  官  何甄甄
附錄本案參考法條全文
中華民國刑法第339條之4
犯第 339 條詐欺罪而有下列情形之一者，處 1 年以上 7 年以
下有期徒刑，得併科 1 百萬元以下罰金：
一、冒用政府機關或公務員名義犯之。
二、三人以上共同犯之。
三、以廣播電視、電子通訊、網際網路或其他媒體等傳播工具，
    對公眾散布而犯之。
前項之未遂犯罰之。
附表：
┌──┬───┬──────────┬──────┬─────┬─────┐
│編號│告訴人│詐騙時間及手法      │匯款時間    │匯款金額  │匯款帳戶  │
├──┼───┼──────────┼──────┼─────┼─────┤
│1   │丁○○│詐欺集團成員於109 年│109 年10月5 │29,985元  │乙○○名下│
│    │      │10月5 日17時1 分許，│日18時27分許│          │之上開郵局│
│    │      │撥打電話予告訴人馮佳│            │          │帳戶      │
│    │      │琪，佯稱網路購物設定│            │          │          │
│    │      │錯誤需解除云云，致告│            │          │          │
│    │      │訴人丁○○陷於錯誤，│            │          │          │
│    │      │而依指示匯款。      │            │          │          │
├──┼───┼──────────┼──────┼─────┤          │
│2   │戊○○│詐欺集團成員於109 年│⑴109 年10月│⑴29,985元│          │
│    │      │10月5 日16時50分許，│  5 日18時47│⑵8,033元 │          │
│    │      │撥打電話予告訴人楓新│  分許      │          │          │
│    │      │成，佯稱網路購物設定│⑵109 年10月│          │          │
│    │      │錯誤需解除云云，致告│  5 日19時2 │          │          │
│    │      │訴人戊○○陷於錯誤，│  分許      │          │          │
│    │      │而依指示匯款。      │            │          │          │
├──┼───┼──────────┼──────┼─────┤          │
│3   │甲○○│詐欺集團成員於109 年│109 年10月5 │18,123元  │          │
│    │      │10月5 日19時14分，撥│日20時1分許 │          │          │
│    │      │打電話予告訴人甲○○│            │          │          │
│    │      │，佯稱網路購物設定錯│            │          │          │
│    │      │誤需解除云云，致告訴│            │          │          │
│    │      │人甲○○陷於錯誤，而│            │          │          │
│    │      │依指示匯款。        │            │          │          │
└──┴───┴──────────┴──────┴─────┴─────┘